最高法院刑事判決　　　　　　九十四年度台上字第五三九一號
　　上　訴　人　甲○○
　　　　　　　　　　　　3（另案在台灣台北監獄台北分監執
　　　　　　　　　　　　行）
上列上訴人因誣告案件，不服台灣高等法院中華民國九十四年七
月十三日第二審判決（九十四年度上訴字第一七二０號，起訴案
號：台灣板橋地方法院檢察署九十四年度偵字第三０九號），提
起上訴，本院判決如下：
    主  文
原判決撤銷，發回台灣高等法院。
    理  由
本件原判決認定上訴人甲○○於民國九十三年一月十三日，在其
住處台北縣蘆洲市○○路二四五之一號九樓，遭警搜扣得第一級
毒品海洛因三包、第二級毒品安非他命六包、施用器具一組、注
射針筒三支等物。上訴人趁隙逃逸後，因另犯違反毒品危害防制
條例罪，經判刑確定，未到案執行而遭通緝，迨同年七月七日始
為警逮獲。上訴人竟以為伊遭緝獲係友人張萬生報警所致，乃意
圖使張萬生受刑事處分，於同年月十六日，在台灣板橋地方法院
檢察署九十三年度他字第四八八一號案件偵查中，明知上揭毒品
並非張萬生所有，而虛捏事實，向檢察官證稱：「九十三年一月
三日，警方在我住處搜得之毒品等物，為張萬生所有，係他所施
用」云云。嗣於第一審法院九十三年度簡字第四０二九號（按係
上訴人被訴施用第一、二級毒品）案審理中，始自白其誣告張萬
生施用毒品等情。因而維持第一審論處上訴人意圖他人受刑事處
分，向該管公務員誣告罪刑，駁回上訴人在第二審之上訴。固非
無見。
惟查：誣告罪之成立，係以意圖使他人受刑事或懲戒處分，而向
該管公務員誣告為構成要件。若於調（偵）查犯罪之公務員依法
詢問或訊問時，將關於自身之犯罪事證推諉於他人，係為脫卸自
己之罪責，既非出於申告他人犯罪之意思而作為，尚無以誣告罪
責相繩之餘地。上訴人係因住處遭警搜獲毒品等物，經警局以其
涉嫌犯毒品危害防制條例第十一條第一項、第二項、第三項之持
有第一級、第二級毒品及施用毒品器具罪嫌，移由台灣板橋地方
法院檢察署偵查，檢察官即以上訴人為被告之身分予以偵訊，其
經過為：「問：今年（按指九十三年）一月三日下午五點警方搜
索的東西是你的？」答以：「不是我的，是我朋友的，是張萬生
的。該處為我女友租的，我跟她同住，多出的房間有些朋友會去
那兒吸毒。共有三間房間，有毒品（的）那間不是我在睡……」
，「問：毒品何時放的？」答：「張萬生到我住處寄放的，……
他說暫時寄放……」；另問：「今年一月在你住處查扣毒品是你
所有？」答：「不是。是在庭張萬生的」，有警局移送書及檢察
官偵查之訊問筆錄可稽（見他字卷第一、二、五、六、九、十頁
），其所為陳述，究竟係因受承辦公務員之推問，為申辯自己清
白，始將罪證賴給他人？抑或係出於申告他人犯罪，請求檢察官
對於他人予以追訴之意圖？此攸關上訴人能否成立誣告罪，原審
未遑根究明白，遽行判決，難認無應於審判期日調查之證據而未
予調查之違法。上訴意旨據以指摘，為有理由，應認原判決有撤
銷發回更審之原因。
據上論結，應依刑事訴訟法第三百九十七條、第四百零一條，判
決如主文。
中　　華　　民　　國　九十四　年　　九　　月　二十九　日
                      最高法院刑事第九庭
                          審判長法官  張　淳　淙
                                法官  張　春　福
                                法官  呂　丹　玉
                                法官  洪　昌　宏
                                法官  陳　晴　教
      本件正本證明與原本無異
                                      書  記  官
中　　華　　民　　國　九十四　年　　十　　月　　三　　日
                                                    Ｙ
